臺灣士林地方法院刑事判決　　　　　　　　　　　　　九十三年度易緝字第六三號
　　公　訴　人　臺灣士林地方法院檢察署檢察官
　　被　　　告　甲○○
右列被告因恐嚇取財案件，經檢察官提起公訴（九十二年度偵字第七九０五號），本
院訊問被告後，被告為有罪之答辯，經合議庭裁定認為宜由受命法官獨任以簡式審判
程序審理並判決如左：
        主  文
甲○○幫助連續意圖為自己不法之所有，以恐嚇使人將本人之物交付，處有期徒刑肆
月，如易科罰金，以參佰元折算壹日。
    事  實
一、甲○○因缺錢花用，見報紙廣告刊登「高收郵銀簿、附
    ，得知有人收購金融機構帳戶，其明知申請帳戶使用並非困難，而可預見不自行
    申辦帳戶使用反以高價收購他人存摺之人，可能係遂行不法所有意圖用以恐嚇他
    人或詐欺等其他違法之情事，竟仍基於幫助他人犯恐嚇取財罪之不確定故意，先
    於九十二年三月二十一日，前往桃園市世華聯合商業銀行（下稱世華銀行）桃園
    分行，開立帳號000000000000帳戶，再於同年四月六日前某日，將
    上開世華銀行帳戶之存摺、印章、提款卡等物，持至臺北縣新店市某便利商店前
    ，以新臺幣（下同）二、三千元之代價，出售予在前開報紙刊登收購帳戶廣告之
    鐘廷祥（另經本院判處有期徒刑一年，經臺灣高等法院駁回上訴確定）。而幫助
    鐘廷祥與綽號「阿文」之姓名、年籍不詳成年男子，向欣園、思恩、丹妮、東美
    、愛德、微笑、吉的堡、晨昉及其他不詳之幼稚園恐嚇交付財物時，指示遭恐嚇
    之幼稚園負責人或教師將款項匯入上開帳戶。嗣於同年四月九日，其中遭恐嚇之
    丹妮幼稚園園長黃育絨因心生畏懼，將八千元匯款至上開指定之帳戶，其餘之幼
    稚園之負責人或教師吳美杏、林梅錡、黃育絨、丙○○、乙○○、戊○○、丁○
    ○等人雖心生畏懼，但均未依指示付款而未遂。迄於九十二年八月二十日，經警
    依指定匯款帳戶之交易資料，循線查獲始悉上情。
二、案經臺北市政府警察局移送臺灣士林地方法院檢察署檢察官偵查起訴及臺北縣政
    府警察局報告同署檢察官移送併辦。
    理  由
一、右揭犯罪事實，業據被告甲○○於本院審理中坦承不諱，核與共犯鐘廷祥之供述
    情節大致相符，復與被害人即幼稚園負責人吳美杏、林梅綺、丙○○、乙○○、
    黃育絨、戊○○、丁○○等於警詢時所證之情相符，且有世華銀行帳戶印鑑卡影
    本、存摺存款交易查詢、自動化服務機器跨行轉帳交易明細資料（見九十二年度
    他字第一七一五號卷第二五、三十、四二頁）、恐嚇信件影本及信封（見他字第
    一七一五號卷第八至十頁，偵字第九五０二號卷第十六至二十頁）、被害人黃育
    絨因受恐嚇而轉帳之匯款單據影本（見他字第一七一五卷第三五頁），及被告申
    請世華銀行帳戶錄影帶翻拍相片一張等附卷為憑。至被告甲○○所供共犯鐘廷祥
    向伊購買世華銀行帳戶存摺及提款卡之時間、地點，係於九十二年三月二十二日
    ，在桃園市○○路○段九十九號社區中庭花園一節，與共犯鐘廷祥所述之情節雖
    有不合，然依共犯鐘廷祥所述及卷附之前揭自動化服務機器跨行轉帳交易明細資
    料顯示，共犯鐘廷祥既確有在九十二年四月六日臺北縣新店市永安郵局，將自己
    郵局帳戶內之一百元轉入上開世華銀行帳戶，以測試轉帳匯款功能，衡諸常情，
    該舉應在共犯鐘廷祥與被告甲○○交易後不久所為，則共犯鐘廷祥所供購買帳戶
    資料之時間、地點，自較被告甲○○所述可信，惟被告甲○○所供述時間、地點
    上之細節瑕疵，自不影響其出售前開帳戶予共犯鐘廷祥之事實認定。次按現今申
    請金融機構存款帳戶及金融卡至為簡便，也無需費用。且一般人必基於相當之信
    任關係及特定原因始會將帳戶出借他人，若不告知自己真實姓名住所，登報收購
    或租用他人帳戶使用，顯為隱匿自己身分以規避查緝，依一般人之智識經驗，應
    可預見登報收買或租用帳戶使用者，係為從事財產犯罪情事。再參酌被告年於行
    為時年逾三十，係具有相當智識之人，應知申請帳戶係供作合法用途，今竟將前
    開所申請之帳戶隨意出售予他人，縱其對該犯罪集團如何實施恐嚇取財具體事項
    沒有全部認識，但其提供帳戶供犯罪集團使用，對該犯罪集團從事非法之行為，
    實施恐嚇取財，應能有所預見，而其仍提供前開帳戶予以助力，則其有幫助他人
    實施恐嚇取財犯罪之不確定故意至明。雖被告或將因無從掌握他人從事犯罪之類
    型，而可能因他人從事重罪（如擄人勒贖）或輕罪（如恐嚇取財、詐欺等）犯行
    ，負擔或重或輕之罪刑。惟此一不確定風險，應由出售帳戶供他人犯罪使用之被
    告承擔，而非被害人或社會大眾承擔。綜上，被告之自白足認與事實相符，其事
    證明確，被告幫助恐嚇取財之犯行，足以認定。
三、核被告所為，係犯刑法第三十條第一項、第三百四十六條第一項之幫助恐嚇取財
    罪。被告以幫助他人犯罪之意思，協助提供銀行帳戶，容任他人從事不法用途，
    供作恐嚇取財取款之工具，而參與構成要件以外之行為，係屬幫助犯，依同法第
    三十條第二項規定，得按正犯之刑減輕之。爰審酌被告為貪圖蠅頭小利，將自己
    銀行帳戶提供予他人恐嚇取財之用，造成犯罪偵查困難，致使此類犯罪手法層出
    不窮，嚴重危害交易秩序與社會治安，及其犯罪手段、犯罪所得非鉅、犯後坦承
    犯行，態度尚稱良好等一切情狀，量處如主文所示之刑，並諭知易科罰金之折算
    標準，以示懲儆。
四、另臺灣桃園地方法院檢察署九十二年度偵字第一四九一七號併辦意旨略以：甲○
    ○明知不詳姓名年籍自稱為「陳哥」之成年男子為詐騙集團成員，基於意圖為自
    己不法之所有之幫助犯意，以每次代為提領新台幣不等金額之工作，即換得一千
    元酬勞之代價，於九十二年九月五日上午，在桃園縣桃園市○○路「統領百貨公
    司」處，收受來路不明由「陳哥」偽以「曾喜雲」名義所開立之聯邦商業銀行中
    壢分行（下稱聯邦銀行）帳號000000000000號存摺、印章及密碼後
    ，持向聯邦銀行偽以「曾喜雲」之名義提領四十萬元，迄因聯邦銀行早已發現該
    帳號並非曾喜雲本人所開立而主動凍結上開帳號，詎甲○○偕同不知情之張忠銘
    辦理提款事宜之際，為聯邦銀行行員發現有異，報警處理，當場查獲，因認甲○
    ○涉犯刑法第三百三十九條第一項之罪；又臺灣桃園地方法院檢察署九十三年度
    偵字第五０四０號併案意旨略以：甲○○明知提供自己或他人帳戶與坊間收購帳
    戶之人使用，足以幫助犯罪集團掩飾或隱匿重大犯罪所得之財物，竟仍不違背其
    本意，而基於幫助洗錢之概括犯意，於閱覽被告徐吉富在桃園地區報紙刊登之收
    購郵銀簿廣告後，在九十二年四月底某日，與徐吉富聯絡約在中壢市ＳＯＧＯ百
    貨公司前，以一千元之價格，將其大眾銀行000000000000號帳戶存
    摺，售與徐吉富，嗣於四、五日後，甲○○又在桃園市○○路麥當勞前，將中國
    信託商業銀行000000000000號帳戶、中國國際商業銀行00000
    000000號帳戶及第七商業銀行第000000000000000000
    0號帳戶之存摺售與徐吉富，因認被告涉有違反洗錢防制法第九條第一項罪嫌。
    惟查：刑法上之幫助犯以正犯已經犯罪為構成要件，故幫助犯無獨立性，如無他
    人犯罪行為之存在，幫助犯即無由成立。而詐欺罪、違反洗錢防制法第九條第二
    項之罪與恐嚇取財罪之罪名互異，構成要件亦不相同，與連續犯有間。因此，前
    開併案部分與本件起訴並經論罪科刑部分，並無裁判上一罪之關係，本院不得審
    理，均應退回由檢察官另行偵辦，併此敘明。
據上論斷，應依刑事訴訟法第二百七十三條之一第一項、第二百九十九條第一項前段
，刑法第三十條第一項、第二項、第三百四十六條第一項、第四十一條第一項，罰金
罰鍰提高標準條例第一條前段、第二條，判決如主文。
本案經檢察官謝榮林到庭執行職務。
中　　　華　　　民　　　國　　九十三　　年　　 十一 　　月　　二十六　　日
                                     臺灣士林地方法院刑事第四庭
                                         法  官  許　碧　惠
右正本證明與原本無異。
如不服本判決應於送達後十日內向本院提出上訴狀。
                                         書記官　陳　美　英
中　　　華　　　民　　　國　　九十三　　年　　 十二 　　月　　　一　　　日
附錄本判決論罪科刑依據之法條：
刑法第三十條：
幫助他人犯罪者，為從犯。雖他人不知幫助之情者，亦同。
從犯之處罰，得按正犯之刑減輕之。
刑法第三百四十六條第一項：
意圖為自己或第三人不法之所有，以恐嚇使人將本人或第三人之物交付者，處六月以
上五年以下有期徒刑，得併科一千元以下罰金。
